臺灣高雄地方法院民事判決　　　　　　　95年度訴字第3307號
原　　　告　第一商業銀行股份有限公司
法定代理人　乙○○
訴訟代理人　丁○○
　　　　　　　　　　　　樓
被告　　　　蔡曾玉
　　　　　　蔡逸然
　　　　　　蔡美桃
　　　　　　蔡美麗
　　　　　　蔡美卿
兼共同訴訟
代　理　人　丙○○
上當事人間請求清償借款事件，經本院於民國96年2 月9 日言詞
辯論終結，判決如下：
    主      文
被告應連帶給付原告新台幣陸佰萬元，及自民國八十五年八月十
四日起至清償日止，按週年利率百分之十計算之利息；暨自民國
八十五年九月十五日起，逾期在六個月以內者按上開利率百分之
十；逾期超過六個月者，就超過部分按上開利率百分之二十計付
違約金。
訴訟費用由被告連帶負擔。
本判決於原告以新台幣貳佰萬元供擔保後，得假執行。
    事實及理由
甲、程序方面：
    本件原借款債權人「高雄縣梓官區漁會信用部」於民國90年
    9 月14日經財政部核准由原告承受其權利義務，有卷附財政
    部90年9 月14日台財融 (三)字 第0903000093號函在卷可憑
    。從而本件借款債權人由原告繼受，經查核無不合，先此敘
    明。
乙、實體方面：
一、原告主張：訴外人蔡錦娟於84年2 月15日邀訴外人蔡天蔭為
    連帶保證人，向高雄縣梓官區漁會信用部借款新臺幣（下同
    ）6,000, 000元，約定於87年2 月15日清償，利息按週年利
    率10% 計算，如逾期清償，除按上開利率計息外，其逾期在
    6 個月以內者，按上開利率10% ，超過6 個月者，按上開利
    率20 %計算之違約金。詎蔡錦娟自85 年8月14日起即未依約
    繳納利息，尚積欠本金6,000,000 元及如主文所載之利息、
    違約金未清償。蔡天蔭為蔡錦娟上開借款之連帶保證人，自
    應就系爭借款負連帶清償責任，惟蔡天蔭已於88年1 月29日
    死亡，其繼承人即被告蔡曾玉、丙○○、蔡逸然、蔡美桃
    、蔡美麗及蔡美卿未於法定期限內為拋棄或限定繼承，自應
    依法承受蔡天蔭財產上之一切權利義務，對系爭借款亦應負
    連帶清償責任，爰依消費借貸、連帶保證及繼承之法律關係
    ，聲明：除供擔保金額外，如主文第1 、3 項所示。
二、被告則以：否認系爭借據上之指印確係其父蔡天蔭本人之指
    印。伊等從頭到尾都不知道其父蔡天蔭有為本件借款之連帶
    保證人，原告從來沒有催繳。伊等不知道系爭借據上之印鑑
    是何人拿去辦的等語資為抗辯，並聲明：原告之訴駁回。
三、本件爭執點為：蔡天蔭於放款借據上指印，是否確為蔡天蔭
    本人所為，即蔡天蔭應否負擔連帶保證人之責？
    經查，證人甲○○即前高雄縣梓官區漁會信用部之經辦本件
    放款人員到庭證稱：系爭借款適輪到由伊經辦，伊與借款人
    及連帶保證人二人均不認識，當時是蔡錦絹來漁會借款，伊
    再親自到蔡天蔭家裡對保，到他家時，蔡天蔭與他太太皆在
    場。辦理對保時，有請蔡天蔭親自用印按指印蓋章，當時蔡
    天蔭他說他不會簽名所以才按指印，而蔡天蔭的章是他太太
    從房間拿出來的給蔡天蔭，蔡天蔭再用印的（見本院卷第
    90-92 頁）等語，足見被告以本件借據上蔡天蔭所為指印之
    真實性存疑乙節為辯，應不足採。復有原告提出擔保放款借
    據、貸款放款分戶卡、戶籍謄本及繼承系統表等為證，核與
    原告主張借款及受償餘額等事實相符合，堪認原告主張之事
    實為實在，被告均為蔡天蔭之繼承人，而均未拋棄繼承或為
    限定繼承之事實，且為被告所不爭執，而蔡天蔭就系爭借款
    應負連帶保證人責任已如前述，被告基於繼承之法律關係，
    自應負連帶清償責任。從而，被告以不知有上開借款及連帶
    保證之事圖卸置辯，自難憑採。
四、按稱消費借貸者，謂當事人一方移轉金錢或其他代替物之所
    有權於他方，而約定他方以種類、品質、數量相同之物返還
    之契約；借用人應於約定期限內，返還與借用物種類、品質
    、數量相同之物；遲延之債務，以支付金錢為標的者，債權
    人得請求依法定利率計算之遲延利息。但約定利率較高者，
    仍從其約定利率；當事人得約定債務人於債務不履行時，應
    支付違約金，民法第474 條第1 項、第478 條前段、第233
    條第1 項及第250 條第1 項分別定有明文。而保證債務之所
    謂連帶，係指保證人與主債務人負同一債務，對於債權人各
    負全部給付之責任者而言，此觀諸民法第272 條第1 項規定
    連帶債務之文義即明（最高法院45年臺上字第1426號判例可
    資參照）。又繼承人自繼承開始時，除本法另有規定外，承
    受被繼承人財產上之一切權利、義務，民法第1148條規定甚
    明。蔡天蔭業於88年1 月29日死亡，被告為其繼承人，依法
    應繼承其債務。
五、從而，原告依消費借貸、連帶保證及繼承之法律關係請求被
    告連帶給付如主文第一項所示之利息、違約金為有理由，應
    予准許。
六、原告陳明願供擔保，聲請宣告假執行，核無不合，爰酌定相
    當擔保金額准許之。
七、據上論結，本件原告之訴為有理由，依民事訴訟法第85條第
    2 項、第390 條第2 項，判決如主文
中　　華　　民　　國　　96　　年　　2 　　月　　27　　日
                  民事第五庭    法　官　   陳銘珠
以上正本證明與原本無異。
如對本判決上訴，須於判決送達後20日內向本院提出上訴狀，同
時表明上訴理由（原判決所違背之法令及其具體內容或依訴訟資
料可認為原判決有違背法令之具體事實）；如已於本判決宣示後
送達前提起上訴者，應於判決送達後10日內補具上訴理由（均須
按他造當事人之人數附繕本）。
中　　華　　民　　國　　96　　年　　2 　　月　　27　　日
                                書記官    曾瓊玉
